臺灣基隆地方法院刑事判決　　　　　　　 96年度訴字第107號
公　訴　人　臺灣基隆地方法院檢察署檢察官
被　　　告　乙○○
上列被告因違反毒品危害防制條例案件，經檢察官提起公訴（96
年度毒偵字第83號）暨移送併案審理（96年度毒偵字第231、394
號），被告於準備程序中為有罪之陳述，本院合議庭裁定由受命
法官獨任以簡式審判程序進行審理，並判決如下：
    主  文
乙○○施用第一級毒品，累犯，處有期徒刑拾月。
扣案之第一級毒品海洛因殘渣袋併同難以析離之包裝夾鏈袋
只、摻有第一級毒品海洛因之注射液拾西西，均沒收銷燬之；
注射針筒肆支，均沒收。
    事  實
一、乙○○前因施用第一級毒品海洛因案件，經觀察、勒戒後，
    認無繼續施用毒品之傾向，於92年9月3日釋放出勒戒處所，
    並由臺灣基隆地方法院檢察署檢察官於92年9月2日以92年度
    毒偵字第443 號為不起訴處分確定。乙○○復因施用第一級
    毒品海洛因案件，經本院於94年4月4日以94年度訴字第73號
    判處有期徒刑8 月確定。再因施用第一級毒品海洛因案件，
    經臺灣板橋地方法院於94年12月21日以94年度訴字第2018號
    判處有期徒刑10月確定。上開兩罪並經臺灣板橋地方法院於
    95年3月13日以95年度聲字第619號裁定應執行有期徒刑1年4
    月確定，發監執行後，於95年9月30日縮短刑期執行完畢。
二、乙○○不思戒除毒癮，猶基於反覆持續施用第一級毒品海洛
    因之犯意，自95年12月2日起，至96年2月10日凌晨5 時許止
    ，在基隆市○○路26巷57號、中正路760巷8號2 樓等處，以
    將第一級毒品海洛因摻入注射針筒內，施打在雙手臂肌肉之
    方式，施用第一級毒品海洛因，平均每隔3至4日施用1 次。
    乙○○先於95年12月3日15時許，在基隆市○○路299號前為
    警查獲；復於95年12月31日15時30分左右，在基隆市○○路
    128巷5號旁防火巷內為警查獲，並扣得其所有之第一級毒品
    海洛因殘渣1袋（含無法析離之包裝夾鏈袋1只）、摻有第一
    級毒品海洛因之注射液30CC及其所有供施用毒品之器具注射
    針筒2支；末於96年2月10日10時5 分左右，在基隆市○○路
    760巷8號2 樓為警查獲，並扣得其所有之第一級毒品海洛因
    殘渣2袋（含無法析離之包裝夾鏈袋2只）及其所有供施用毒
    品之器具注射針筒2支。乙○○上開3次為警查獲後，均經警
    採集其尿液送驗，結果均呈施用第一級毒品海洛因代謝後之
    嗎啡陽性反應，而悉上情。
三、案經基隆市警察局第二分局報告臺灣基隆地方法院檢察官偵
    查終結提起公訴，並經基隆市警察局第二分局報告臺灣基隆
    地方法院檢察署檢察官偵查後移送本院併案審理。
    理  由
壹、程序事項
    查本件被告乙○○所犯者非為死刑、無期徒刑、最輕本刑為
    3 年以上有期徒刑之罪或高等法院管轄第一審案件，其於準
    備程序進行中，先就被訴及移送併案審理之事實為有罪之陳
    述，經告知其簡式審判程序之旨，並聽取公訴人、被告之意
    見後，本院業已依刑事訴訟法第273條之1第1 項之規定，裁
    定由受命法官獨任以簡式審判程序進行本案之審理。
貳、實體事項
一、上開事實，業據被告於本院審理時自白不諱，並有其所有之
    第一級毒品海洛因殘渣3袋 (含無法析離之包裝夾鏈袋3只）
    、摻有第一級毒品海洛因之注射液30CC及供施用毒品所用之
    注射針筒4支扣案可憑。而被告3次為警查獲後所採集之尿液
    檢體，經送請檢驗，結果均呈施用第一級毒品海洛因代謝後
    之嗎啡陽性反應等情，亦有臺灣尖端先進生技醫藥股份有限
    公司出具之濫用藥物檢驗報告2 份、昭信科技顧問股份有限
    公司出具之濫用藥物尿液檢體檢驗報告1 份附卷可稽。足認
    被告自白施用第一級毒品海洛因之情節，與事實相符，應可
    採信。又被告前因施用毒品案件，經觀察、勒戒後，認無繼
    續施用毒品之傾向，於92年9月3日釋放出勒戒處所，並由臺
    灣基隆地方法院檢察署檢察官於92年9月2日以92年度毒偵字
    第443 號為不起訴處分確定乙節，亦有臺灣高等法院被告前
    案紀錄表、前揭不起訴處分書附卷足佐。綜上所陳，本案事
    證明確，被告於觀察勒戒執行完畢釋放後，5 年以內再犯施
    用毒品之犯行，堪可認定，應依法論科。
二、論罪科刑：
  (一)海洛因係毒品危害防制條例所列管之第一級毒品，此為該條
    例第2條第2項第1 款所明定；犯毒品危害防制條例第10條施
    用毒品之罪者，檢察官應聲請法院裁定，令被告入勒戒處所
    觀察、勒戒，經觀察、勒戒後，無繼續施用毒品之傾向者，
    應即釋放，並由檢察官為不起訴處分，有繼續施用毒品之傾
    向者，則由檢察官先聲請法院裁定令入戒治處所施以強制戒
    治，俟強制戒治期滿，再行釋放，並由檢察官為不起訴處分
    ；而依前開規定觀察勒戒或強制戒治執行完畢釋放後，5 年
    內再犯施用毒品之罪者，檢察官應依法追訴，毒品危害防制
    條例第20條第1項、第2項、第23條第2項分別定有明文。
  (二)立法者針對特定刑罰規範之構成要件，已預設其本身係持續
    實行之複次行為，具備反覆、延續之行為特徵，故將之總括
    或擬制成一個構成要件之「集合犯」行為，因刑法評價上為
    構成要件之行為單數，應僅成立一罪。查毒品因具有成癮性
    、濫用性，故立法實務首重以刑事處遇方式戒斷行為人毒癮
    ，若無法收其實效，始依法追訴處罰，故施用毒品本身具備
    反覆、延續之行為特徵，持續多次施用毒品始為此類犯罪之
    典型或常態，於刑法評價上，施用毒品應僅成立集合犯一罪
    。且自「刑事法若干犯罪行為態樣，本質上原具有反覆、延
    續實行之特徵，立法時既予特別歸類，定為犯罪構成要件之
    行為要素，則行為人基於概括之犯意，在密切接近之一定時
    、地持續實行之複次行為，倘依社會通念，於客觀上認為符
    合一個反覆、延續性之行為觀念者，於刑法評價上，即應僅
    成立一罪。學理上所稱『集合犯』之職業性、營業性或收集
    性等具有重複特質之犯罪均屬之，例如經營、從事業務、收
    集、販賣、製造、散布等行為概念者是。」（最高法院95年
    度臺上字第1079號判決意旨參照），亦可查悉我國終審機關
    採取相同立場。有關行為人多次施用毒品之犯罪，實務前均
    依修正前刑法第56條連續犯之規定論以一罪，並加重其刑，
    惟因上開連續犯規定業經修正刪除，並自95年7月1日施行，
    其中修正理由說明四並以：「至連續犯之規定廢除後，對於
    部分習慣犯，例如竊盜、吸毒等犯罪，是否會因適用數罪併
    罰而使刑罰過重產生不合理之現象一節，在實務運用上應可
    參考德、日等國之經驗，委由學界及實務以補充解釋之方式
    ，發展接續犯之概念，對於合乎接續犯或包括的一罪之情形
    ，認為構成單一之犯罪，以限縮數罪併罰之範圍，用以解決
    上述問題」等語，本院基於前述施用毒品構成要件之反覆實
    行特徵，並考量連續犯規定業經刪除之法律實然面暨修正刪
    除之立法理由，認為行為人如基於反覆實行之犯意，在密切
    接近之一定時、地，持續實行單次或複次之施用毒品行為，
    應僅成立集合犯一罪。至個案中如有積極事證（例如先後施
    用毒品之時間差距甚遠、其間曾在監在押等）顯示行為人上
    開反覆實行之犯意有所中斷，其後之施用毒品行為因屬另行
    起意之行為，自應另論一罪，而與先前之施用毒品罪名併罰
    之，自不待言。
  (三)核被告於觀察勒戒執行完畢後，5 年以內再犯施用第一級毒
    品海洛因之行為，係犯毒品危害防制條例第10條第1 項之施
    用第一級毒品罪。被告持有第一級毒品海洛因之低度行為，
    應為施用毒品之高度行為所吸收，不另論罪。又被告先後數
    次施用第一級毒品海洛因之犯行，時間密切接近，顯係基於
    反覆持續實行之犯意，為集合犯，應依上開(二)之說明論以一
    罪。檢察官雖僅就被告於95年12月28日施用第一級毒品海洛
    因1 次之犯行提起公訴，然未起訴部分既與上開部分有如前
    述集合犯之實質上一罪關係，自應為起訴效力所及，本院依
    法併予審理。查被告前曾受如事實欄所載有期徒刑之執行，
    此有臺灣高等法院被告前案紀錄表附卷可考，其於有期徒刑
    執行完畢後5 年以內，故意再犯本件最重本刑為有期徒刑以
    上之刑之罪，為累犯，應加重其刑。本院審酌被告犯罪之動
    機、吸食頻率、曾有施用毒品之前科仍不知戒除，惟犯罪後
    坦承犯行，且所犯之施用毒品犯行乃戕害自己身心健康，並
    未危及他人等一切情狀，量處如主文第1項所示之刑。
  (四)末查，扣案白粉殘渣3 袋及注射液30CC，均含毒品危害防制
    條例所明定列管之第一級毒品海洛因成分等情，除為被告自
    白在案外，並有基隆市警察局第二分局信義分駐所毒品初步
    鑑驗報告單存卷可參，應併同難以析離之包裝夾鏈袋3 只，
    依毒品危害防制條例第18條第1 項前段之規定，宣告沒收銷
    燬之。另扣案之注射針筒4 支，為市售一般藥用之物，雖非
    專供施用毒品之器具，然屬被告所有供施打第一級毒品海洛
    因所用，業據被告供明無誤，爰依刑法第38條第1項第2款之
    規定宣告沒收。
據上論斷，應依刑事訴訟法第273條之1第1項、第299條第1 項前
段，毒品危害防制條例第10條第1項、第18條第1項前段，刑法第
11條、第47條第1項、第38條第1項第2款，判決如主文。
本案經檢察官甲○○到庭執行職務。
中　　華　　民　　國　　96　　年　　4 　　月　　3 　　日
                  刑事第三庭法  官  王福康
以上正本證明與原本無異。
如不服本判決應於收受本判決後10日內向本院提出上訴書狀，其
未敘述上訴理由者，並得於提起上訴後10日內向本院補提理由書
狀（均須按他造當事人之人數附繕本。）「切勿逕送上級法院」
中　　華　　民　　國　　96　　年　　4 　　月　　3 　　日
                            書記官  施鴻均
【附錄論罪法條】
毒品危害防制條例第10條第1項：施用第一級
毒品者，處6月以上5年以下有期徒刑。
